臺灣高等法院臺南分院刑事判決
109年度上易字第529號
上  訴  人  臺灣臺南地方檢察署檢察官
被      告  甲○○



上列上訴人因被告毒品危害防制條例案件，不服臺灣臺南地方法
院109年度簡上字第148號中華民國109年8月26日第一審判決（聲
請簡易判決處刑書案號：臺灣臺南地方檢察署109年度毒偵字第4
14號），提起上訴，本院判決如下：
    主  文
上訴駁回。
    理  由
一、本案經本院審理結果，認第一審判決被告施用第二級毒品，
    應送勒戒處所觀察、勒戒，核無不當，應予維持，並引用如
    「本院附件」第一審判決書記載之證據及理由。
二、檢察官上訴意旨略以：被告前於民國99年間因施用毒品案件
    ，經法院裁定送觀察、勒戒後，認無繼續施用毒品傾向，於
    100年4月6日執行完畢釋放，並經本署檢察官以99年度營毒
    偵字第368號為不起訴處分確定；復於100年間再因施用毒品
    案件，經臺灣臺南地方法院以101年度簡字第32號、第1320
    號各判處有期徒刑3月確定，被告既於100年4月6日觀察、勒
    戒執行完畢釋放後，於3年內已再犯施用毒品罪，則本案第3
    次以上再犯施用毒品罪，即毋庸再送觀察、勒戒，原審諭知
    被告應送勒戒處所觀察、勒戒，有適用法則不當之違誤。　
    　
三、原審以被告施用毒品，罪證明確，因而依本院附件原判決所
    示法條，並審酌各項理由，裁定被告觀察、勒戒，本院核其
    認事用法並無不當。檢察官提起上訴，主張被告應論罪科刑
    ，然查，毒品危害防制條例業已修正，被告自101年9月24日
    入監，至108年1月23日始假釋出監，本案為其出監後之第一
    次施用毒品案件，有前科紀錄表可按，依據原判決所載之修
    法及最高法院見解，被告長達7年以上無觀察勒戒紀錄，甚
    至其在監服刑無可能施用毒品，符合上開規定，自應再予觀
    察、勒戒之機會。檢察官上訴意旨，為無理由，應予駁回。
據上論結，應依刑事訴訟法第368條、第373條，判決如主文。
本案經檢察官許嘉龍提起公訴，檢察官蘇榮照提起上訴，檢察官
謝錫和到庭執行職務。
中　　華　　民　　國　　109 　年　　11　　月　　26　　日
                  刑事第五庭    審判長法　官  黃國永
　　　　　　　　　　　　　　　　　　　 法 官  蔡川富　　
                                       法 官  翁世容
以上正本證明與原本無異。
不得上訴。
                                      書記官  顏惠華
中　　華　　民　　國　　109 　年　　11　　月　　26　　日
【本院附件】
臺灣臺南地方法院刑事判決　　　　　　109年度簡上字第148號
上　訴　人
即  被  告　甲○○　男　（民國00年0月00日生）
                    身分證統一編號：Z000000000號
                    住○○市○○區○○街0段000巷00弄00號
                    居臺南市○○區○○街0段00號
選任辯護人　陳才加律師
上列上訴人即被告因違反毒品危害防制條例案件，不服本院109
年度簡字第949 號於中華民國109 年4 月16日所為之第一審刑事
簡易判決（聲請案號：109 年度毒偵字第414 號），提起上訴，
本院管轄第二審之合議庭自為第一審判決如下︰
    主  文
原判決撤銷。
甲○○施用第二級毒品，應送勒戒處所觀察、勒戒。
    理  由
一、公訴意旨以附件聲請簡易判決處刑書之犯罪事實，認被告涉
    犯毒品危害防制條例第10條第2 項之施用第二級毒品罪。
二、被告上訴意旨及不可採認之理由
    被告上訴辯稱：其並未在原審判決認定之時地施用甲基安非
    他命，其係當日至該處，而友人在旁施用甲基安非他命，其
    因此吸入二手煙，而其於警詢承認施用，係因員警稱驗尿結
    果為陽性要其承認云云。其與辯護人並聲請傳訊證人方育朗
    而由方育朗於審理證稱當日被告與伊同坐車內而當時有友人
    在車內施用甲基安非他命云云。惟查：
  ㈠關於施用甲基安非他命之尿液檢測相關資料
  ⒈尿液中甲基安非他命可檢測時間
    毒品施用後於尿液中可檢出之時間，受施用劑量及施用頻率
    、施用方式、飲水量之多寡、個人體質及其代謝情況等因素
    影響，因個案而異。於服用甲基安非他命後，一般可檢出之
    時間為一至五天（行政院衛生署管制藥品管理局92年12月2
    日管檢字第0920009990號函）。
  ⒉二手煙之檢測數值
  ⑴關於吸入二手甲基安非他命煙在尿液中檢出之安非他命類濃
    度範圍，目前並無相關文獻（法務部調查局109.06.24調科
    壹字第10900271820號函）。
  ⑵惟依國外文獻，在密閉小空間吸用二手大麻煙在尿液中可能
    檢出「微量」大麻成分，其尿液檢出大麻代謝物濃度範圍為
    1.3-57.5ng/mL （法務部法醫研究所109.07.24 法醫毒字第
&ZZZZ; &ZZZZ; 00000000000 號函）。
  ⑶參酌《濫用藥物尿液檢驗作業準則》第15條之尿液檢體之藥
    物或其代謝物之判定陽性濃度閾值標準（下稱檢測閾值），
    施用大麻類之大麻代謝物檢測閾值為50 ng/mL，可認上開「
    微量」最高數值應係在檢測閾值左右濃度。
  ㈡依本件被告尿液檢測數值難認被告辯詞屬實
  ⒈被告於偵查中稱其係在採尿日（108.09.23 /14:15地檢觀護
    人採尿）前約2日（108.09.21/01:00許）以玻璃球燒烤施用
    ，於審理改稱其係當時誤吸二手煙，惟不論其係直接施用或
    誤吸二手煙，因採尿日距其施用時，已隔約2日，可推認於
    施用時數值，應係高於採尿檢測值甚多。
  ⒉本件被告尿液檢測之安非他命濃度範圍，查係：①安非他命
    ：1,088ng/mL、②甲基安非他命類：1,781 ng/mL 。而依《
    濫用藥物尿液檢驗作業準則》規定，施用安非他命類之檢測
    閾值為500 ng/mL。是被告尿液檢測值係高達檢測閾值近2倍
    ，客觀上顯難認該數值係「微量」。
  ⒊依上開施用甲基安非他命之尿液檢測相關資料，客觀上已難
    認本件被告尿液檢測數值係因於採尿前約2 日誤吸二手煙所
    致，況以，被告於採尿檢測報告後之警詢（109.01.22 ）及
    檢察事務官詢問（109.03.17 ）均坦承其係在採尿前約2 日
    燒烤施用甲基安非他命，並經筆錄製作員警陳柏彰到庭證稱
    被告係因於地檢署觀護人室驗尿呈陽性反應，該隊依地檢署
    指示通知被告到案說明，被告到案後就驗尿結果主動供述施
    用時地，其並未要求被告承認施用等語，是被告辯稱其係因
    誤吸二手煙致檢測報告呈陽性反應云云，難認屬實，是其上
    訴，並無理由。
三、撤銷改判理由
  ㈠毒品危害防制條例就有關施用毒品罪之起訴程序規定（即同
    條例第20條第3 項、第23條第2 項之執行戒癮治療間隔期間
    ，自原規定之5 年修正為3 年），於109 年1 月15日修正公
    布並於同年7 月15日施行，並依同條例第35條之1 第2 款規
    定處理（以上均參見附錄法條）。就現行毒品危害防制條例
    第20條第3 項規定之適用，如行為人本次施用毒品距離前次
    觀察勒戒或強制戒治執行完畢已滿3 年，即應有再次觀察勒
    戒程序適用，司法實務前就施用毒品二犯及二犯以下之見解
    ，已不採用（參見附錄）。
  ㈡撤銷原審及諭知觀察勒戒理由
  ⒈被告施用毒品前案執行情形
    被告：①於99年因施用毒品，經執行觀察勒戒（本院99年度
    毒聲字第610 號），於100 年4 月6 日執行完畢出所，由檢
    察官為不起訴處分（99年度營毒偵字第368號）、②於100年
    間因施用第二級毒品，經本院101年度簡字第32號判處有期
    徒刑3月（易刑從略），於101年1月31日確定，與其另犯販
    賣毒品、非法持有槍彈案件罪刑，自101年9月24日入監執行
    ，於108年1月23日假釋出監。
  ⒉被告自上開罪刑假釋出監後至本件查獲時止，除未有因犯罪
    觀察勒戒或強制戒治，依上開說明，本件施用毒品距其前次
    執行觀察勒戒完畢，已隔3年以上，依現行毒品危害防制條
    例規定，應執行觀察勒戒，爰依同條例第35條之1第2款規定
    ，依職權諭知為觀察勒戒（參見附錄本條例法理由）。
  ⒊綜上所述，本件原審依裁判時法律判處被告犯施用第二級毒
    品罪，雖無違誤，惟因法律修正施行，本件依修正後法律，
    應撤銷原審判決，並逕為觀察勒戒之諭知。
四、按地方法院簡易庭對被告為簡易判決處刑後，經提起上訴，
    而地方法院合議庭認應為案件有刑事訴訟法第452 條所定第
    一審應適用通常程序審判而不得適用簡易程序審判之情形者
    ，依刑事訴訟法第455 條之1 第3 項準用第369 條第2 項規
    定意旨，應由該地方法院合議庭撤銷簡易庭之判決，改依第
    一審通常程序審判審判，所為之判決，自屬於「第一審判決
    」（最高法院91年度台非字第21號、104 年台上字第3584號
    判決要旨參照）。本件被告所犯罪刑，屬不得適用簡易程序
    審判之案件，爰由本院合議庭撤銷原審判決，並自為第一審
    判決。當事人如不服此部分之本判決，得於法定期間內，向
    管轄第二審法院提起上訴，附此敘明。
據上論斷，應依刑事訴訟法第455 條之1 第1 、3 項、第369 條
第1 項前段、第364 條，判決如主文。
本案經檢察官許嘉龍提起公訴，檢察官廖舒屏到庭執行職務。
中　　華　　民　　國　 109　　年　　8 　　月　　26　　日
                  刑事第十一庭  審判長法　官　包梅真
                                      法  官  廖建瑋
                                      法  官  陳世旻
以上正本證明與原本無異。
如不服本判決應於收受本判決後20日內向本院提出上訴書狀，並
應敘述具體理由。其未敘述上訴理由者，應於上訴期間屆滿後20
日內向本院補提理由書狀（均須按他造當事人之人數附繕本）「
切勿逕送上級法院」。 
                                      書記官　謝盈敏
中　　華　　民　　國　 109　　年　　8 　　月　　26　　日
【附錄】   1 毒品危害防制條例  第 20 條（民國 109 年 01 月 15 日修正公布；節錄第3  項，其餘各項未修正）．依前項規定為觀察、勒戒或強制戒治執行完畢釋放後，三年後再犯第十條之罪者，適用前二項之規定。〔立法理由〕   一、第一項、第二項及第四項未修正。 二、本條例認施用毒品者具「病患性犯人」之特質，並參諸世界各國之醫療經驗及醫學界之共識，咸認施用毒品成癮者，其心癮甚難戒除，如觀察、勒戒或強制戒治執行完畢釋放後，三年後始再有施用第一級、第二級毒品之行為者，足見其有戒除毒癮之可能，宜再採以觀察、勒戒方式戒除其身癮及以強制戒治方式戒除其心癮之措施，為能放寬觀察、勒戒或強制戒治制度之適用時機，以協助施用者戒除毒癮，爰修正第三項，並刪除末句中「本條」二字。  第 20 條（民國 98 年 05 月 20 日修正公布）．犯第十條之罪者，檢察官應聲請法院裁定，或少年法院（地方法院少年法庭）應先裁定，令被告或少年入勒戒處所觀察、勒戒，其期間不得逾二月。．觀察、勒戒後，檢察官或少年法院（地方法院少年法庭）依據勒戒處所之陳報，認受觀察、勒戒人無繼續施用毒品傾向者，應即釋放，並為不起訴之處分或不付審理之裁定；認受觀察、勒戒人有繼續施用毒品傾向者，檢察官應聲請法院裁定或由少年法院（地方法院少年法庭）裁定令入戒治處所強制戒治，其期間為六個月以上，至無繼續強制戒治之必要為止。但最長不得逾一年。．依前項規定為觀察、勒戒或強制戒治執行完畢釋放後，五年後再犯第十條之罪者，適用本條前二項之規定。．受觀察、勒戒或強制戒治處分之人，於觀察、勒戒或強制戒治期滿後，由公立就業輔導機構輔導就業。  【最高法院109年8月11日刑事庭會議決議新聞稿】．因應毒品危害防制條例第20條、第23條之修正施行，本院109 年8 月11日第3 次刑事庭會議決議及多數見  解如下：   一、本院95年度第7 次及97年度第5 次刑事庭會議決議，不再供參考。 二、犯毒品危害防制條例第10條之罪，祇要距最近一次犯該罪經觀察、勒戒或強制戒治執行完畢釋放後，已逾3 年，即應令觀察、勒戒，不因其間是否因另犯該罪，經起訴、判刑或執行而受影響。  〔備註一〕【最高法院109 年8 月11日刑事庭會議所形成之多數見解，並非決議新聞稿】（109.08.17 發布；節錄第四點）．四、本院109 年8 月11日新聞稿已載明係多數見解，因作業上疏忽，援例一併誤載「決議」文字，為免外界誤解，特予澄清、更正。〔備註二〕．最高法院 95 年度第 7 次刑事庭會議（決議日期：民國 95 年 05 月 09 日）決議要旨： 一、施用第一、二級毒品為犯罪行為，毒品危害防制條例第十條定有處罰明文。故施用第一、二級毒品者，依前揭規定本應科以刑罰。惟基於刑事政策，對合於一定條件之施用者，則依同條例第二十條、第二十三條之規定，施以觀察、勒戒及強制戒治之保安處分。 二、毒品危害防制條例於民國九十二年七月九日修正公布，自九十三年一月九日施行，其中第二十條、第二十三條將施用毒品之刑事處遇程序，區分為「初犯」及「五年內再犯」、「五年後再犯」。依其立法理由之說明：「初犯」，經觀察、勒戒或強制戒治後，應為不起訴處分或不付審理之裁定；經觀察、勒戒或強制戒治執行完畢釋放後，「五年內再犯」者，因其再犯率甚高，原實施之觀察、勒戒及強制戒治既已無法收其實效，爰依法追訴或裁定交付審理。至於經觀察、勒戒或強制戒治執行完畢釋放後，「五年後再犯」者，前所實施之觀察、勒戒或強制戒治已足以遮斷其施用毒品之毒癮，為期自新及協助其斷除毒癮，仍適用「初犯」規定，先經觀察、勒戒或強制戒治之程序。從而依修正後之規定，僅限於「初犯」及「五年後再犯」二種情形，始應先經觀察、勒戒或強制戒治程序。倘被告於五年內已再犯，經依法追訴處罰，縱其第三次（或第三次以上）再度施用毒品之時間，在初犯經觀察、勒戒或強制戒治執行完畢釋放五年以後，已不合於「五年後再犯」之規定，且因已於「五年內再犯」，顯見其再犯率甚高，原實施觀察、勒戒或強制戒治，已無法收其實效，即應依該條例第十條處罰。 三、第三次（或第三次以上）施用毒品之時間，是否宜有期間限制？以多久為適宜？則分屬刑事政策、專門醫學之範圍，非審判機關所能決定，有待循立法途徑解決。〔備註三〕．最高法院 97 年度第 5 次刑事庭會議（決議日期：民國 97 年 09 月 09 日）決議要旨：按施用第一、二級毒品為犯罪行為，毒品危害防制條例第十條定有處罰明文。故施用第一、二級毒  品者，依前揭規定本應科以刑罰。惟基於刑事政策，對合於一定條件之施用者，則依同條例第二十條、第二十三條之規定，施以觀察、勒戒及強制戒治之保安處分。又毒品危害防制條例於九十二年七月九日修正公布，自九十三年一月九日施行，其中第二十條、第二十三條將施用毒品之刑事處遇程序，區分為「初犯」及「五年內再犯」、「五年後再犯」。依其立法理由之說明：「初犯」，經觀察、勒戒或強制戒治後，應為不起訴處分或不付審理之裁定；經觀察、勒戒或強制戒治執行完畢釋放後，「五年內再犯」者，因其再犯率甚高，原實施之觀察、勒戒及強制戒治既已無法收其實效  ，爰依法追訴或裁定交付審理。至於經觀察、勒戒或強制戒治執行完畢釋放後，「五年後再犯」者，前所實施之觀察、勒戒或強制戒治已足以遮斷其施用毒品之毒癮，為期自新及協助其斷除毒癮，仍適用「初犯」規定，先經觀察、勒戒或強制戒治之程序。從而依修正後之規定，僅限於「初犯」及「五年後再犯」二種情形，始應先經觀察、勒戒或強制戒治程序。倘被告於五年內已再犯，經依法追訴處罰，縱其第三次（或第三次以上）再度施用毒品之時間，在初犯經觀察、勒戒或強制戒治執行完畢釋放五年以後，已不合於「五年後再犯」之規定，且因已於「五年內再犯」，顯見其再犯率甚高，原實施觀察、勒戒或強制戒治，已無法收其實效，即應依該條例第十條處罰。至於第三次（或第三次以上）施用毒品之時間，是否宜有期間限制？以多久為適宜？則分屬刑事政策、專門醫學之範圍，非審判機關所能決定，有待循立法途徑解決。  第 23 條（民國 109 年 01 月 15 日修正公布；節錄第2 項，第1 項未修正）．觀察、勒戒或強制戒治執行完畢釋放後，三年內再犯第十條之罪者，檢察官或少年法院（地方法院少年法庭）應依法追訴或裁定交付審理。  第 23 條（民國 98 年 05 月 20 日修正公布）．依第二十條第二項強制戒治期滿，應即釋放，由檢察官為不起訴之處分或少年法院（地方法院少年法庭）為不付審理之裁定。．觀察、勒戒或強制戒治執行完畢釋放後，五年內再犯第十條之罪者，檢察官或少年法院（地方法院少年法庭）應依法追訴或裁定交付審理。  第 35-1 條（民國 109 年 01 月 15 日）．本條例中華民國一百零八年十二月十七日修正之條文施行前犯第十條之罪之案件，於修正施行後，依下列規定處理：   一、偵查中之案件，由檢察官依修正後規定處理。 二、審判中之案件，由法院或少年法院（地方法院少年法庭）依修正後規定處理；依修正後規定應為不起訴處分或不付審理之裁定者，法院或少年法院（地方法院少年法庭）應為免刑之判決或不付審理之裁定。 三、判決確定尚未執行或執行中之案件，適用修正前之規定。〔立法理由；節錄第2 點〕 二、本條例本次修正之條文施行前犯第十條之罪者，於修正施行後究應如何處理，爰參考八十七年五月二十日修正施行之第三十五條規定（該條於九十二年七月九日曾修正），增訂本條過渡規定，以杜爭議。關於具體案件適用新舊法之說明如下： （一）若係偵查中之案件，由檢察官依修正施行後規定處理之。 （二）若該等案件於修正施行前已繫屬於法院或少年法院（地方法院少年法庭）者，為求程序之經濟，法院或少年法院（地方法院少年法庭）應依修正施行後之規定處理，即應依職權為觀察、勒戒或強制戒治之裁定。依修正施行後之規定，受觀察、勒戒人無繼續施用傾向者或強制戒治期滿後，應為不起訴處分或不付審理之裁定者，法院或少年法院（地方法院少年法庭）應為免刑之判決或不付審理之裁定。 （三）判決確定尚未執行或執行中之案件，基於法安定性原則，仍適用修正施行前之規定。 
【附件】
臺灣臺南地方法院刑事簡易判決　　　　　109年度簡字第949號
聲　請　人　臺灣臺南地方檢察署檢察官
被　　　告　甲○○

上列被告因違反毒品危害防制條例案件，經檢察官聲請以簡易判
決處刑（109年度毒偵字第414號），本院判決如下：
    主  文
甲○○施用第二級毒品，處有期徒刑陸月，如易科罰金，以新臺
幣壹仟元折算壹日。
    事實及理由
一、本件犯罪事實、證據並所犯法條，除犯罪事實欄第2 行「於
    民國100 年4 月24日」應更正補充為「於民國100 年4 月6
    日出所」外，其餘均引用附件檢察官聲請簡易判決處刑書之
    記載。
二、甲基安非他命屬毒品危害防制條例第2 條第2 項第2 款所稱
    之第二級毒品，不得持有、施用，被告甲○○仍持以施用，核
    其所為，係犯同條例第10條第2 項之施用第二級毒品罪。其
    施用前持有甲基安非他命之低度行為，應為施用之高度行為
    所吸收，不另論罪。爰審酌被告前經觀察、勒戒處分後，仍
    未能戒除毒癮，第4 次犯本件施用毒品罪，顯見其無戒毒悔
    改之意，惟念其施用毒品乃自戕行為，對於他人生命、身體
    及財產等法益，尚無明顯而重大之實害，且犯罪後坦承犯行
    ，態度尚可，兼衡其高中畢業之智識程度、家庭經濟小康之
    生活狀況（見警卷第2 頁被告警詢筆錄受詢問人欄）等一切
    情狀，量處如主文所示之刑，並諭知易科罰金之折算標準。
三、依刑事訴訟法第449 條第1 項前段、第454 條，毒品危害防
    制條例第10條第2 項，刑法第11條前段、第41條第1 項前段
    ，逕以簡易判決如主文。
四、如不服本件判決，得自收受送達之日起20日內，向本院提起
    上訴狀（須附繕本），上訴於本院管轄之第二審地方法院合
    議庭。
中    華    民    國   109    年    4     月    16    日
                  刑事第十六庭  法  官  鄧希賢
以上正本證明與原本無異。
                                書記官  曾詩珊
中    華    民    國   109    年    4     月    16    日
附件：　　　
臺灣臺南地方檢察署檢察官聲請簡易判決處刑書
                                    109年度毒偵字第414號
    被      告  甲○○

上列被告因違反毒品危害防制條例案件，經偵查終結，認為宜聲
請以簡易判決處刑，茲將犯罪事實及證據並所犯法條分敘如下：
        犯罪事實
一、甲○○前因施用毒品案件，經送觀察勒戒後，認無繼續施用
    傾向，於民國100 年4 月24日，經本署檢察官以99年度營毒
    偵字第368 號為不起訴處分確定。又於100 年、101 年間，
    因施用、販賣毒品，經判處應執行刑9 年3 月，於108 年1
    月23日縮短刑期假釋出監。詎其仍不知悔改，基於施用第二
    級毒品甲基安非他命之犯意，於108 年9 月21日1 時許，在
    臺南市○區○○路000 號「○○大舞廳」廁所內，將甲基安
    非他命置於玻璃球內，以火燒烤後吸食煙霧之方式，施用甲
    基安非他命1 次。嗣因甲○○為本署受保護管束人，於108
    年9 月23日14時15分許，甲○○在本署觀護人室接受採尿液
    送驗，結果呈現安非他命、甲基安非他命陽性反應，始悉上
    情。
二、案經臺南市政府警察局刑事警察大隊移送偵辦。
          證據並所犯法條
一、上開犯罪事實，業據被告甲○○於警詢時及本署偵查中坦承
    不諱，並有本署受保護管束人尿液檢體監管紀錄表（尿液檢
    體編號：000000000 ）、台灣檢驗科技股份有限公司出具之
    濫用藥物檢驗報告各1 紙在卷可佐，本件事證明確，被告罪
    嫌洵堪認定。
二、核被告所為，係犯毒品危害防制條例第10條第2 項之施用第
    二級毒品罪嫌。
三、依刑事訴訟法第451 條第1 項聲請逕以簡易判決處刑。
    此  致
臺灣臺南地方法院
中    華    民    國   109    年    3     月    18    日
                              檢察官  許  嘉  龍
本件證明與原本無異
中    華    民    國    109   年    3     月    24    日
                              書記官  蘇  春  燕